【裁判字號】    89,訴,139
【裁判日期】    890518
【裁判案由】    偽造有價證券等
【裁判全文】
臺灣士林地方法院刑事判決                          八十九年度訴字第一三九號
    公  訴  人  臺灣士林地方法院檢察署檢察官
    被      告  丙○○○
    指定辯護人  本院公設辯護人林龍輝
右列被告因偽造有價證券等案件，經檢察官提起公訴（八十九年度偵字第八五號），
本院判決如左：
    主  文
丙○○○意圖供行使之用，而偽造有價證券，處有期徒刑貳年，緩刑肆年。
偽造如事實欄所載「證明書」上偽造李勝偉署押壹枚、印文肆枚；偽造如事實欄所載
「遠東國際商業銀行自然人貸款、續借申請書暨徵信調查表」、「授信動用申請書」
、「授權書」上，偽造甲○○○署押各壹枚；偽刻「李勝偉」印章壹枚；偽造甲○○○為發票人、受款人為遠東銀行汐止分行、面額八十萬元、發票日八十七年十月七日
之本票壹張，均沒收。
    事  實
一、丙○○○與甲○○○係姐妹關係，丙○○○因自己曾有跳票紀錄債信不佳，欲冒
    其妹甲○○○名義貸款，竟意圖為自己不法之所有，先於民國（下同）八十七年
    九月間，對甲○○○偽稱欲辦理戶籍登記，向甲○○○借取身分證，並自不知情
    之乙○○即丙○○○與甲○○○之兄弟處，取得乙○○前向甲○○○所借用之戶
    口名簿，同年十月初，丙○○○至其曾任負責人（任期自八十二年起至八十四年
    間止）位於台北市○○街二五六巷八號一樓之台灣柯美特股份有限公司（下稱柯
    美特公司）處，以借用之意，自不知情之會計曾美華抽屜內取走該公司之公司章
    一枚，丙○○○於當日隨即持該公司章及於不詳時、地委請不知情之篆刻師所偽
    刻之李勝偉印章一枚、前至乙○○位於台北市○○路○段一一二巷八號五樓住處
    取得甲○○○置於該處之印章一枚，並基於偽造文書之概括犯意，至位於台北縣
    汐止市遠東國際商業行股份有限公司汐止分行（下稱遠東商銀汐止分行）附近之
    一家電腦打字室，委請不知情之電腦打字人員偽造柯美特公司核發給甲○○○八
    十六年度總給付額為新台幣（下同）九十二萬元之「各類所得扣繳憑暨免扣繳憑
    單」私文書一張、偽造由柯美特公司負責人丙○○○於八十七年九月十五日出具
    甲○○○於八十一年十二月二十日任職於柯美特公司擔任副總一職之「在職證明
    」特種文書一紙，及偽造由柯美特公司負責人李勝偉於八十七年十月七日出具柯
    美特公司於八十七年九月變更負責人為李勝偉，八十四年前負責人為丙○○○之
    「證明書」私文書一紙，足以生損害於甲○○○、柯美特公司及稅務機關對於稅
    務管理之正確性，丙○○○隨即於上開偽造之「各類所得扣繳憑暨免扣繳憑單」
    、「在職證明」、「證明書」上盜蓋柯美特公司之公司章，並於「證明書」上偽
    造李勝偉署押一枚、印文四枚。丙○○○於偽造妥上開文書後，即於當日將柯美
    特公司之公司章返還。丙○○○並於八十八年十月七日持甲○○○之身份證、戶
    口名簿、偽造上開「各類所得扣繳憑暨免扣繳憑單」、「在職證明」、「證明書
    」、甲○○○之印章一枚，至遠東商銀汐止分行，以甲○○○名義申辦信用保險
    小額免保人消費者貸款，並偽造甲○○○為貸款申請人之「遠東國際商業銀行自
    然人貸款、續借申請書暨徵信調查表」、「授信動用申請書」私文書各一份（於
    「遠東國際商業銀行自然人貸款、續借申請書暨徵信調查表」及「授信動用申請
    書」上，分別盜蓋甲○○○印章，並各偽造甲○○○署押一枚），及以甲○○○
    名義開設銀行帳戶，於「印鑑卡」上盜蓋甲○○○之印章，並同時偽造甲○○○
    為發票人、受款人為遠東銀行汐止分行、面額八十萬元、發票日八十七年十月七
    日之本票一張（於其上偽造甲○○○之署押一枚，並盜蓋甲○○○印章），及授
    權遠東商銀汐止分行得填列上開本票到期日之「授權書」私文書一份（於其上偽
    造甲○○○之署押一枚，並盜蓋甲○○○印章），以此冒名貸款之詐術致遠東商
    銀陷於錯誤，依約貸與八十萬元，足以生損害於遠東商銀及甲○○○本人。嗣因
    丙○○○未按期繳款，遠東商銀向法院聲請對甲○○○為本票裁定，甲○○○始
    知上情。
二、案經甲○○○訴由臺灣士林地方法院檢察署檢察官偵查起訴。
    理  由
一、訊據被告丙○○○對右揭犯罪事實，除自行製作空白扣繳憑單、偽刻李勝偉之印
    章部分予以否認外，餘均坦承不諱，對否認部分辯稱：空白扣繳憑單及李勝偉之
    印章均係自柯美特公司會計曾美華處取得云云。經查：被告於右揭時、地，取得
    甲○○○之身份證及戶口名簿後，又至其曾任負責人之柯美特公司處，自會計曾
    美華抽屜內取走該公司之公司章，並至乙○○住處取得甲○○○置於該處之印章
    一枚，至遠東商銀汐止分行附近一家電腦打字室，委請不知情之電腦打字人員偽
    造上開「各類所得扣繳憑暨免扣繳憑單」、「在職證明」、「證明書」各一紙，
    於其上蓋用柯美特公司章、甲○○○、李勝偉私章及偽造甲○○○、李勝偉之署
    押後，於八十八年十月七日持上開文書及甲○○○之印章，至遠東商銀汐止分行
    ，以甲○○○名義申辦信用保險小額免保人消費者貸款，並以甲○○○為貸款申
    請人填寫「遠東國際商業銀行自然人貸款、續借申請書暨徵信調查表」、「授信
    動用申請書」各一份，並同時偽造上開本票及「授權書」，以此冒名貸款方式，
    使遠東商銀依約貸與八十萬元之事實，迭據被告坦承不諱，並經告訴人甲○○○
    指述綦詳，及證人即承辦上開貸款業務之遠東商銀行員許育嘉於偵查中（見八十
    八年度他字第一三四０號卷第五十七至五十九頁）、柯美特公司會計丁○○於本
    院審理中證述屬實（見本院八十九年四月二十八日審理筆錄），復有上開偽造之
    「各類所得扣繳憑暨免扣繳憑單」、「在職證明」、「證明書」、「遠東國際商
    業銀行自然人貸款、續借申請書暨徵信調查表」、「授信動用申請書」、本票、
    「授權書」及「印鑑卡」、柯美特公司之歷次變更登記事項卡各一份（以上均影
    本）等附卷可稽。而被告雖為上開辯解，然丁○○證稱：（證明書上）李勝偉的
    印章字體不像，伊當時並沒有保管李勝偉的章，公司在八十一、二年時還有一些
    空白的扣繳憑單，但八十七年的時候已經沒有了等語（見本院八十九年四月二十
    八日審理筆錄），依證人丁○○所言，公司既無空白扣繳憑單，且其當時亦未保
    管李勝偉之印章，該「證明書」上李勝偉之印文又與其曾保管之李勝偉印章字體
    不同，顯見該空白之「各類所得扣繳憑暨免扣繳憑單」係被告另請人製作，李勝
    偉之印章亦係被告請人偽刻甚明，被告所辯不足採信；至於辯護人為被告辯稱：
    本件本票未填載到期日，欠缺必要記載事項，屬尚未完成之空白票據，被告所偽
    造者僅為私文書云云，然本票固應記載到期日，然未記載到期日者，視為見票即
    付，票據法第一百二十條第二項定有明文，是被告於偽造上開本票時固未填載到
    期日，將到期日授權由受款人填載，仍不失為有效之票據，所辯亦委無足採。本
    案事證明確，被告犯行洵堪認定。
二、核被告偽造「各類所得扣繳憑暨免扣繳憑單」、「證明書」、「遠東國際商業銀
    行、自然人貸款、續借申請書暨徵信調查表」、「授信動用申請書」、「授權書
    」，並持以行使，足以生損害甲○○○、李勝偉、柯美特公司、遠東商銀及稅捐
    機關於稅務管理之正確性之所為，係犯刑法第二百十六條、第二百十條行使偽造
    私文書罪；被告偽造告訴人甲○○○於柯美特公司任職之「在職證明」，並持以
    行使，足以生損害於甲○○○及柯美特公司之所為，係犯刑法第二百十六條、第
    二百十二條行使偽造特種文書罪，公訴人認此部分係犯同法第二百十六條、第二
    百十條之行使偽造私文書罪嫌，惟該文書係屬表彰有關於個人服務之文書，應屬
    特種文書之一種，起訴法條容有錯誤，應予變更；被告意圖供行使之用，偽造甲○○○之本票，並持之行使，係犯刑法第二零一條第一項偽造有價證券罪；被告
    意圖為自己不法之所有，冒甲○○○名義並行使上述偽造文書及本票之詐術辦理
    貸款，使遠東商銀之承辦人員陷於錯誤，交付貸款八十萬元之所為，係犯刑法第
    三百三十九條第一項詐欺取財罪。被告偽造甲○○○之署押、盜用甲○○○及柯
    美特公司之印章、偽刻李勝偉之印章進而偽造其印文、署押等行為，分別為各該
    偽造私文書、特種文書、有價證券之部分行為，不另論罪，被告偽造私文書、特
    種文書後持以行使，其偽造文書之低度行為已為行使偽造文書之高度行為所吸收
    ，不另論罪，其偽造有價證券後復持以行使，行使偽造有價證券之輕度行為為偽
    造有價證券行為之重度行為所吸收，亦不另論罪，應論以偽造有價證券罪。被告
    利用不知情之篆刻師偽刻李勝偉之印章，及利用不知情之電腦打字員偽造上開「
    各類所得扣繳憑暨免扣繳憑單」、「在職證明」、「證明書」，均係間接正犯。
    被告數次偽造私文書之犯行，時間緊接，犯罪構成要件相同，顯係基於概括犯意
    反覆為之，應論以連續偽造私文書一罪處斷，然其偽造私文書行為已為行使偽造
    私文書行為所吸收，已如前述，不另論處。被告所犯上開行使偽造私文書罪、行
    使偽造特種文書罪、偽造有價證券罪、詐欺取財罪四罪間有，具有方法、結果之
    牽連關係，為牽連犯，應從一重論以偽造有價證券罪處斷。查被告與被害人甲○○○係姐妹關係，尚無前科紀錄、素行良好，且其因債信不佳、經濟拮据、不知
    法律之嚴重性，始未經其胞妹甲○○○之同意，向銀行詐貸款項，且甲○○○亦
    表示不欲追究被告之行為，情輕法重，被告苟科以最輕本刑猶嫌過重，犯罪情狀
    顯可憫恕，依刑法第五十九條規定，酌量減輕其刑。爰審酌被告尚無前科紀錄、
    犯罪之動機、目的、手段，及其品性、犯罪所生之損害、行為後已深感後悔，態
    度良好等一切情狀，量處如主文所示之主刑。末查被告前未曾受任何有期徒刑以
    上刑之宣告，此有臺灣高等法院被告全國前案紀錄表一份在卷可參，其因一時失
    慮，偶罹刑典，事後已坦承犯行，深具悔意，經此刑之宣告後，應知警惕而無再
    犯之虞，本院因認暫不執行其刑為當，予以宣告緩刑，用啟自新。
三、被告偽造如事實欄所載「各類所得扣繳憑暨免扣繳憑單」、「在職證明」、「證
    明書」、「遠東國際商業銀行自然人貸款、續借申請書暨徵信調查表」、「授信
    動用申請書」、「授權書」等文書，均已交給遠東商銀，非被告所有，然其上偽
    造之印文及署押，仍應依刑法第二百十九條規定併予宣告沒收，計：偽造「證明
    書」上偽造李勝偉署押一枚、印文四枚；偽造「遠東國際商業銀行自然人貸款、
    續借申請書暨徵信調查表」、「授信動用申請書」、「授權書」上，偽造甲○○○署押各一枚；偽造之「李勝偉」印章一枚，雖未扣案，然亦未能證明已滅失，
    應依刑法第二百十九條規定諭知沒收；偽造上開甲○○○為發票人、受款人為遠
    東銀行汐止分行、面額八十萬元、發票日八十七年十月七日之本票一張，已交給
    遠東商銀，然不問屬犯人與否，仍應依刑法第二百零五條規定諭知沒收。
據上論斷，應依刑事訴訟法第二百九十九條第一項前段、第三百條，刑法第二百零一
條第一項、第二百十六條、第二百十條、第二百十二條、第三百三十九條第一項、第
五十五條、第五十九條、第七十四條第一款、第二百零五條、第二百十九條，罰金罰
鍰提高標準條例第一條前段，判決如主文。
本案經檢察官徐文豪到庭執行職務。
中      華      民      國    八十九    年      五月     十八     日
                           臺灣士林地方法院刑事第二庭
                               法  官  楊    迺    伶
右正本證明與原本無異。
如不服本判決，應於判決送達後十日內，向本院提出上訴狀。
                               書記官
中      華      民      國    八十九    年      五      月              日
論罪法條：刑法第二百零一條第一項


司法院資訊處製作；財團法人民間司法改革基金會備份。
